【裁判字號】    95,上易,36
【裁判日期】    950309
【裁判案由】    竊盜
【裁判全文】
臺灣高等法院臺中分院刑事判決          95年度上易字第36號
上  訴  人
即  被  告  乙○○
                    （另案於臺灣台中監獄南投分監執行中）
上列上訴人因竊盜案件，不服臺灣南投地方法院94年度易字第
367號中華民國94年11月29日第一審判決（起訴案號：臺灣南投
地方法院檢察署94年度偵字第3232號，併辦案號：同署94年度偵
字第3399號），提起上訴，本院判決如下：
    主  文
原判決撤銷。
乙○○連續竊盜，累犯，處有期徒刑捌月。
    事  實
一、乙○○曾於民國92年間因竊盜案件，經台灣南投地方法院判
    處有期徒刑三月確定，於93年6月1日執行完畢。又於94年3
    月間，因竊盜案件，經同院南投簡易庭於94年4月27日判處
    有期徒刑六月，乙○○不服上訴，經同院於94年8月16日駁
    回上訴確定，詎仍不知悔改。復基於意圖為自己不法所有之
    概括犯意，先後再為下列竊盜犯行：
  (一)94年8月24日18時許，侵入南投縣南投市○○里○○○路361
    號甲○○經營之永鴻環保有限公司內部（侵入建築物罪部分
    業據告訴），徒手竊取該公司所有之廢螺絲鐵約400公斤，
    得手後，以新台幣（下同）2000元之價格，販售予不知情之
    金瑞芳資源回收場負責人丙○○。嗣經甲○○發現失竊，循
    線追查而得知上情，隨後報警查獲。
  (二)於94年8月20日15時許，侵入南投縣南投市○○里○○○路
    231號安順公司廠房（侵入建築物罪部分未據告訴），徒手
    竊取其內之鋁門窗8只，得手後，亦販賣與不知情之金瑞芳
    資源回收場負責人丙○○獲款300元，嗣警循線查得上情。
二、案經南投縣政府警察局南投分局報告，及甲○○訴由台灣南
    投地方法院檢察署檢察官偵查起訴，暨同分局移送偵查併案
    審理。
    理  由
一、訊據被告乙○○固坦承上開犯罪事實一之(一)部分，惟矢口否
    認有何犯罪事實一之(二)犯行，辯稱：伊未竊取鋁門窗，賣予
    丙○○云云。然查，上開事實業據被告於原審審理時坦承不
    諱，核與證人即被害人甲○○、丁○○分別於警詢、偵查中
    指證，及證人丙○○分別於警詢、偵查暨本院審理中證述之
    情節相符，復有被告為警查獲後至竊盜現場之模擬之照片11
    張及贓物認領保管單1紙附卷可稽，足認被告於原審之自白
    與事實相符。至於被告於本院翻異前供，核為避重就輕之詞
    ，不足採信。本件事證已臻明確，被告犯行堪以認定，應依
    法論科。
二、核被告乙○○所為，就犯罪事實一之(一)、(二)部分係犯刑法第
    320條第1項普通竊盜罪，犯罪事實一之(一)部分另犯同法第
    306條第1項侵入建築物罪，至於犯罪事實一之(二)侵入建築物
    罪部分未經合法告訴，即不另論罪。被告先後2次竊盜犯行
    ，時間緊接，犯罪構成要件相同，顯係基於概括犯意為之，
    應依刑法第56條之規定，論以一罪，並依法加重其刑。被告
    所犯上開二罪間，有方法結果之牽連關係，為牽連犯，應從
    一重之連續竊盜罪處斷。被告所犯事實欄一之(二)所示竊盜犯
    行雖未據起訴，然與本案有連續犯之裁判上一罪關係，並經
    檢察官併案審理，自應一併裁判。又被告曾於92年間因竊盜
    案件，經台灣南投地方法院判處有期徒刑三月確定，甫於93
    年6月1日執行完畢，有台灣高等法院被告全國前案紀錄表附
    卷可參，其於五年以內再犯本件有期徒刑以上之罪，為累犯
    ，應依刑法第47條規定遞加重其刑。
三、原審認被告罪證明確，予以論罪科刑，固非無見。惟(一)按刑
    法第306條侵入建築物罪，須告訴乃論，同法第308條定有明
    文。次按檢察官就犯罪事實一部起訴者，其效力及於全部，
    刑事訴訟法第267條固有明定，惟牽連犯一部犯罪事實為告
    訴乃論之罪，而未經告訴者，法院仍僅能就非告訴乃論之部
    分為判決。最高法院85年度台非字第199號判決意旨參照。
    查，上開犯罪事實一之(二)之侵入建築物罪部分，未據被害人
    丁○○提出告訴，有警詢筆錄足憑（見南投縣警察局南投分
    局投投警刑字第0940015787號警詢卷94年8月29日丁○○筆
    錄），則揆諸上開規定及說明，法院自不得就此部分為判決
    。原審就此部分猶認被告涉犯刑法第306條第1項之侵入建築
    物罪，予以論科，並與上開犯罪事實一之(一)侵入建築物部分
    論以連續犯，及與上開竊盜犯行論以牽連犯，均尚有未當。
    (二)按如何量定其刑及是否宣告強制工作或緩刑等，固屬實體
    法上賦予法院得為自由裁量之事項，但此項裁量權之行使，
    並非得以任意或自由為之，仍應受一般法律原則之拘束，即
    必須符合所適用法律授權之目的，並受法律秩序之理念、法
    律感情及慣例等所規範。若違反比例原則、平等原則時，得
    認係濫用裁量權而為違法，最高法院著有91年度臺上字第
    5295號判決可資參照。參諸大法官釋字第471號解釋所稱：
    本諸法治國家保障人權之原理及刑法之保護作用，其法律規
    定之內容，應受比例原則之規範，使保安處分之宣告，與行
    為人所為行為之嚴重性、行為人所表現之危險性，及對行為
    人未來之期待相當之意旨。準此，被告於92年間因竊盜案件
    ，經台灣南投地方法院判處有期徒刑三月確定並執行完畢，
    94年3月間復因連續竊盜案件經同院南投簡易庭於94年4月27
    日判處有期徒刑六月，上訴後經同院於同年8月16日駁回上
    訴確定，嗣又於上開時地再連續竊盜他人財物，可見其有犯
    竊盜罪之習慣，然被告於92年間因犯竊盜罪被判處有期徒刑
    三月，業已於93年6月1日執行完畢，此時復因第2次竊盜案
    件入監執行有期徒刑六月（刑期自94年12月5日起算），且
    衡諸被告於本案僅竊取2件，且所得不高，本件經本院判處
    有期徒刑八月確定後，即可接續執行，已足達到對其產生教
    化之效果，倘本案再依刑法第90條第1項、第2項之規定宣告
    於刑之執行前令入勞動場所強制工作三年，顯與比例原則有
    違，而原審猶依該條項規定宣告被告應於刑前強制工作三年
    ，亦有未當。被告上訴意旨否認部分犯罪，雖不可採，但原
    判決既有上開可議之處自無可維持，應由本院撤銷改判。爰
    審酌被告有二次竊盜之前科紀錄，素行不佳，其為貪圖一己
    私欲，即任意竊取他人財物，而再為竊盜犯行，除造成被害
    人財產損失外，更危害社會治安，及被告犯後坦承部分犯行
    、所竊財物價值、數量等一切情狀，量處如主文第2項所示
    之刑。
據上論斷，應依刑事訴訟法第369條第1項前段、第364條、第299
條第1項前段，刑法第56條 、第320條第1項、第306條第1項、第
55條 、第47條，罰金罰鍰提高標準條例第1條前段，判決如主文
。
本案經檢察官戊○○到庭執行職務。
中    華    民    國    95    年    3    月   9      日
            刑事第八庭  審判長法  官  羅  得  村
                              法  官  巫  政  松
                              法  官  陳  宏  卿
上列正本證明與原本無異。
不得上訴。
                              書記官  顏  子  良
中    華    民    國    95    年    3   月    13      日
附錄論罪科刑法條：
刑法第320條第1項
意圖為自己或第三人不法之所有，而竊取他人之動產者，為竊盜
罪，處五年以下有期徒刑、拘役或五百元以下罰金。
刑法第306條第1項
無故侵入他人住宅、建築物或附連圍繞之土地或船艦者，處一年
以下有期徒刑、拘役或三百元以下罰金。
                                                      Ａ


司法院資訊處製作；財團法人民間司法改革基金會備份。
